【裁判字號】    89,訴,2527
【裁判日期】    891215
【裁判案由】    偽造有價證券
【裁判全文】
臺灣高雄地方法院刑事判決                        八十九年度訴字第二五二七號
    公  訴  人  臺灣高雄地方法院檢察署檢察官
    被      告  甲○○
右列被告因偽造有價證券案件，經檢察官提起公訴（八十九年度偵字第四六九九號）
，本院判決如左：
    主  文
甲○○共同行使偽造私文書，足以生損害於公眾及他人，處有期徒刑陸月。扣案偽造
之統一發票壹張（編號ＸＸ00000000號）沒收。
    事  實
一、甲○○於民國八十六年間曾有賭博前科，經判決罰金一千元（不構成累犯）。仍
    不知悔改，於八十九年二月二十一日，以新台幣（下同）七千元之代價，意圖為
    自己不法之所有，並基於共同之犯意聯絡，與不詳年籍之「李龍彰」，共同受僱
    於高雄市某不知名地下錢莊之不詳姓名成年男子，負責兌換偽造發票工作，同日
    十二時左右，甲○○明知該地下錢莊某不詳年籍姓名男子交付伊之中獎四千元之
    編號ＸＸ00000000統一發票（開立單位：高雄市○○○路一九七號全國
    加油站股份有限公司，面額二十七元）乙張係偽造，仍由「李龍彰」駕車載送，
    持上開發票往高雄市○○區○○里○○○路二號一樓東高雄合作金庫支庫，向經
    辦人員陳玉珍兌換獎金，而行使之，足以生損害於國庫及開立單位，惟旋為合作
    金庫承辦人員發覺有異，報警當場查獲而未得逞。
二、案經高雄市政府警察局新興分局移送台灣高雄地方法院檢察署檢察官偵查起訴。
    理  由
一、訊據被告甲○○對右開時、地持偽造統一發票兌換乙事供承不諱，惟辯稱：不知
    上開發票係偽造云云。經查：被告右揭犯行業據證人即合作金庫經辦人員陳玉珍
    於偵查中結證：「因當天我有打電話去發票公司，該公司稱他們沒有開立此發票
    」（八十九年六月九日訊問筆錄）等語甚詳，且被告於偵查中自承交付伊偽造統
    一發票之地下錢莊有說，若伊被抓不要供出他們等語（八十九年九月十四日訊問
    筆錄），於本院審理中亦供承：「（問：你朋友李龍彰是否曾拿發票換過？）沒
    有，他只負責開車，我曾擔心發票是假的」、「（問：你於偵查中供稱錢莊的人
    沒告訴你發票是假的，若被抓到，不要將他們供出來？）是，他們要我自己承擔
    」（八十九年十二月一日審判筆錄）等語甚明，是被告既受前開自己承擔責任之
    明確指示，衡情顯知該統一發票係屬偽造，其所辯顯係卸責之詞，不足採信，被
    告明知該發票係屬偽造，並有與「李龍彰」及不知名地下錢莊之不詳姓名男子共
    同持以行使之犯意聯絡甚明。此外，復有統一發票一紙扣案可佐，且上開統一發
    票經鑑定係屬偽造之物，有財政部印刷廠八十九年六月二十八日八九財印政字第
    ０八九四號函及所附統一發票偽造情形分析表各一紙附卷可稽，被告犯行洵堪認
    定，應依法論科。
二、核被告所為係犯刑法第二百十六條、第二百十條之行使偽造私文書罪及第三百三
    十九條第三項、第一項詐欺未遂罪。所犯二罪間，有方法結果之牽連關係，應依
    較重之行使偽造文書罪處斷。公訴意旨認被告所犯係刑法第二百零一條第二項之
    行使有價證券罪，固非無見，然按統一發票係依營業稅法第三十二條規定，為營
    業人銷售貨物或勞務予買受人之憑證，屬私文書之一種，現行給獎辦法，係為鼓
    勵買受人向營業人索取統一發票以免漏稅而設，不因取得統一發票後經公布中獎
    之偶然事實，而變異其私文書之性質；又行使偽造私文書之行為，未必有詐欺取
    財之性質，若行為人行使偽造私文書係以取得財物為目的，其行使行為應為詐欺
  取財之方法行為。本件被告持偽造之發票兌獎，所為係犯刑法第二百十六條、第
    二百十條及第三百三十九條第三項、第一項之罪，公訴意旨未斟酌此點而認被告
    係犯刑法第二百零一條第二項之偽造有價證券罪，尚有誤會，惟其基本事實同一
    ，本院自應予審理，並變更其起訴法條。被告與不詳年籍之「李龍彰」及地下錢
    莊之不詳姓名成年男子間有犯意連絡及行為之分擔，均為共同正犯。審酌被告年
    輕力壯不思勤奮工作，竟貪圖小利而共同持偽造發票兌獎，其犯罪之動機、目的
    、手段、品性、生活狀況、智識程度、犯罪所生之損害，及犯罪後態度尚佳等一
    切情狀，量處如主文所示之刑，以資懲儆。扣案偽造之統一發票乙張，為地下錢
    莊之不詳姓名男子所有供犯罪所用之物，依共同正犯應共同負責之法理，爰依刑
    法第三十八條第一項第二款之規定宣告沒收。
據上論斷，應依刑事訴訟法第二百九十九條第一項前段、第三百條、刑法第二十八條
、第二百十六條、第二百十條、第三百三十九條第三項、第一項、第五十五條、第三
十八條第一項第二款，判決如主文。
本案經檢察官葉清財到庭執行職務。
中    華    民    國    八十九    年      十二      月      十五        日
                                  臺灣高雄地方法院刑事第三庭
                                      法  官  葉  啟  洲
右正本證明與原本無異。
如不服本判決，應於判決送達後十日內，向本院提出上訴狀。
                                      書記官  盧  雅  婷
中    華    民    國    八十九    年      十二      月      十五        日
附錄本判決之論罪法條：
刑法第二百十六條
行使第二百十條至第二百十五條之文書者，依偽造、變造文書或登載不實事項或使登
載不實事項之規定處斷。
刑法第二百十條
偽造、變造私文書，足以生損害於公眾或他人者，處五年以下有期徒刑。


司法院資訊處製作；財團法人民間司法改革基金會備份。
